臺灣新竹地方法院刑事判決　　　　　　　　九十四年度訴字第六九號
公　訴　人　臺灣新竹地方法院檢察署檢察官
被　　　告　乙○○　男　四十歲.
上列被告因違反台灣地區與大陸地區人民關係條例等案件，經檢
察官提起公訴（九十三年度偵字第四九四二號），本院判決如下
：
    主      文
乙○○共同違反不得使大陸地區人民非法進入臺灣地區之規定，
處有期徒刑柒月。緩刑貳年。
甲○○之國民
    事      實
一、乙○○與甲○○（已另行審結）及某不詳年籍「童」姓成年
    （未經起訴）並無結婚之意，且均明知林淑鶯欲以假結婚方
    式取得不實探親名義，以非法進入我國即臺灣地區，竟由乙
    ○○及該「童」姓成年女子找甲○○為人頭，而共同基於使
    中華人民共和國即大陸地區人民林淑鶯非法進入我國即臺灣
    地區之犯意聯絡，且共同與林淑鶯共同基於行使明知為不實
    事項，而使公務員登載於職務上所掌公文書之概括犯意聯絡
    ，由該「童」姓成年女子給付甲○○新台幣（下同）二萬元
    之代價，推由乙○○帶同甲○○於民國九十二年五月三日出
    境前往中華人民共和國福建省，再推由甲○○於九十二年五
    月十九日（起訴書誤載為同年月二日）在中華人民共和國福
    建省福州市公證處與林淑鶯虛偽辦理結婚公證登記，並取得
    中華人民共和國福建省福州市民政局發給之閩榕民婚字第Ｗ
    0000000號結婚證及中華人民共和國福建省福州市公
    證處發給之（２００３）榕公證內民字第七一三一號「結婚
    證明書」，旋甲○○即於九十二年五月二十日先行返國，並
    持該「結婚證明書」向財團法人海峽交流基金會（下稱海基
    會）申請驗證，而取得海基會發給之（九二）核字第０三二
    七０九號驗證證明後，復由甲○○於九十二年七月四日持上
    開「結婚證明書」、「結婚證」及海基會發給之（九二）核
    字第０三二七０九號驗證證明，至新竹縣尖石鄉戶政事務所
    ，虛偽填具「結婚登記申請書」申請辦理結婚
    該戶政事務所不知情之該管公務員據此不實之結婚事項登載
    於職務上掌管之公文書即
    欄上登載其配偶為林淑鶯不實事項之國民
    發登載甲○○與林淑鶯結婚不實事項之
    （即九十二年七月四日）仍推由甲○○持前開「結婚證明書
    」、「結婚證」、海基會驗證證明、登載不實之
    文書，至新竹縣警察局橫山分局秀巒檢查所，填具「大陸地
    區人民進入臺灣地區保證書」後，在該保證書上簽名署押蓋
    印，再將該保證書交予承辦員警即所長秋賢生，致使不知情
    員警秋賢生在該保證書簽註意見欄上依甲○○之陳述登載甲
    ○○與林淑鶯係夫妻關係，願意負起保證人責任等不實事項
    ，並加蓋職章及新竹縣警察局橫山分局秀巒檢查所圓戳章以
    示對保。旋甲○○再於同年七月十四日以出具委託書名義，
    推由乙○○代理向內政部警政署入出境管理局（以下簡稱為
    入出境管理局）申辦林淑鶯虛偽以探親名義入境手續，乙○
    ○乃於同日持甲○○出具、交付之前開委託書及登載不實事
    項之「大陸地區人民進入臺灣地區保證書」、「
    等文書至入出境管理局，而以甲○○代理人名義填具「大陸
    地區人民進入臺灣地區旅行證申請書」，併將甲○○出具、
    交付之前開委託書及登載不實事項之「大陸地區人民進入臺
    灣地區保證書」、「
    而虛偽以探親為由申請該中華人民共和國即大陸地區女子林
    淑鶯入境來臺，使不知情之入出境管理局該管公務員不知有
    偽，而於職務上所掌管之公文書即「中華民國臺灣地區旅行
    證」上登載入境事由「探親」之不實事項，並據以核發證號
    九二入出字第00000000０號之「中華民國臺灣地區
    旅行證」。嗣該中華人民共和國即大陸地區女子林淑鶯果虛
    偽以探親名義，於九十二年九月十五日持上開登載不實之「
    中華民國臺灣地區旅行證」行使交由不知情之桃園中正國際
    機場查驗人員查驗後，非法進入臺灣地區，足以生損害於戶
    政機關對於
    見、入出境管理局對於中華人民共和國即大陸地區人民進入
    我國即臺灣地區管理、桃園中正國際機場對於中華人民共和
    國即大陸地區人民入出我國境即臺灣地區證照查驗管理之正
    確性。而該中華人民共和國即大陸地區女子林淑鶯虛偽以探
    親名義非法入境後，即不知去向。
二、案經新竹縣警察局橫山分局報告臺灣新竹地方法院檢察署檢
    察官偵查起訴。
    理      由
一、認定犯罪事實所憑之證據及認定之理由：
（一）被告乙○○之供述：被告乙○○於偵查中及本院準備程序
      、審理時除否認與共犯即共同被告甲○○、「童」姓成年
      甲○○及「童」姓成年女子商議後，由「童」姓成年女子
      給付共犯即共同被告甲○○二萬元，再推由其帶同共犯即
　　　共同被告甲○○出境前往中華人民共和國福建省福州市與
  　　中華人民共和國即大陸地區人民林淑鶯辦理結婚公證登記
    　，而取得中華人民共和國福建省福州市民政局發給結婚證
      及「結婚證明書」，旋共犯即共同被告甲○○返國後，即
      持該「結婚證明書」向海基會申請驗證，而取得海基會發
      給驗證證明，復由共犯即共同被告甲○○持「結婚證明書
      」、「結婚證」及海基會發給驗證證明，至新竹縣尖石鄉
      戶政事務所填具「結婚登記申請書」申請辦理結婚
      記後，獲換發給配偶欄上登載配偶為林淑鶯之國民
      及
      」、「結婚證」、海基會驗證證明、
      新竹縣警察局橫山分局秀巒檢查所辦理「大陸地區人民進
      入臺灣地區保證書」對保後，乃出具委託書推由其代理向
      入出境管理局申辦林淑鶯以探親名義入境手續，而獲核發
      證號九二入出字第00000000０號之「中華民國臺
      灣地區旅行證」。嗣該中華人民共和國即大陸地區女子林
      淑鶯果持「中華民國臺灣地區旅行證」行使交由桃園中正
      國際機場查驗人員查驗後進入臺灣地區等情，均坦認明確
      。
（二）共犯即共同被告甲○○之自白：右揭事實業據共犯即共同
      被告甲○○迭於警訊及本院審理時自白認罪供認不諱。（
      參九十三年度偵字第四九四二號偵查卷Ｐ．１３─１４及
      本院審理筆錄）。
（三）中華人民共和國福建省福州市公證處（２００３）榕公證
      內民字第七一三一號「結婚證明書」影本、海基會（九二
      ）核字第０三二七０九號驗證證明影本、受理大陸地區人
　　　民行方不明人口案件登記表影本、新竹縣尖石鄉戶政事務
　　　所九十四年一月二十八日尖鄉戶字第０九四００００一一
  　　二號函暨檢送之共犯即共同被告甲○○「結婚登記申請書
　    」影本、中華人民共和國福建省福州市民政局閩榕民婚字
      第Ｗ0000000號結婚證、內政部警政署入出境管理
      局九十四年一月二十七日境信慧字第０九四一０三六六０
　　　００號函暨檢送之收件號00000000號大陸地區人
　　　民進入臺灣地區旅行證申請書影本、九十二年七月四日大
　　　陸地區人民進入臺灣地區保證書影本、共犯即共同被告甲
  　　○○
    　犯即共同被告甲○○入出國日期證明書、共犯林淑鶯入出
　　　國日期證明書、被告乙○○入出國日期證明書等（參九十
　　　三年度偵字第四九四二號偵查卷Ｐ．２２─２３、２９及
  　　本院審理筆錄）：足以佐證共犯即共同被告甲○○前開所
    　為不利於被告蔡篤之供述，確與事實相符。
（四）綜上，事證已臻明確，被告乙○○犯行堪予認定。
二、被告所為辯解不足採之理由：
（一）被告乙○○雖矢口否認有違反不得使大陸地區人民非法進
      入臺灣地區規定及行使使公務員登載不實文書犯行，並辯
      稱伊係因配偶之友人即中華人民共和國即大陸地區人民林
　　　淑鶯在中華人民共和國離婚後想嫁到本國，所以伊幫忙登
  　　報徵婚，嗣「童」姓成年女子即幫忙介紹共犯即共同被告
　　　甲○○，伊乃帶共犯即共同被告甲○○至中華人民共和國
　　　與林淑鶯結婚，伊係好意，伊不知共犯即共同被告甲○○
　　　與林淑鶯係假結婚，後來伊懷疑共犯即共同被告甲○○係
  　　假結婚，伊還有打電話到桃園中正國際機場及派出所報案
      云云。惟查：
  １、右揭事實業據共犯即共同被告甲○○於本院審理時供述：
      「（你跟大陸地區女子林淑鶯是假結婚使其真入境？）是
    　的。（．．．誰找你這麼做的？）童姓成年女子．．．開
      始是童姓女子打電話找我，沒有經過別人介紹，我們約在
      竹東某地點見面．．．我去見她的時候，乙○○也在場．
      ．．他們叫我去大陸與大陸地區女子假結婚讓他們可以入
　    境，當天乙○○也在場．．．（這些談話內容是誰跟你談
      的？）他們兩個都有．．．（代價多少？）兩萬元．．．
      他們只有說配合，他們會告訴我如何做．．．（後來乙○
      ○帶你去大陸與大陸女子林淑鶯假結婚？）是的．．．（
      出國時間何人通知你？）乙○○電話通知我．．．（出國
      時，你的
    　他們幫我辦理，我也不知道是何人辦理，只知道是他們兩
      人幫我辦理的．．．（林淑鶯在九十二年九月十五日經由
　    桃園縣中正機場以旅行證入境？）．．．我沒有看到林淑
      鶯，不知道她什麼時候入境」等情綦詳。
  ２、參以共犯即共同被告甲○○自始至終即以二萬元之代價充
      當與中華人民共和國即大陸地區人民林淑鶯假結婚之人頭
      ，而被告乙○○亦自承確係中華人民共和國即大陸地區人
      民林淑鶯欲入境本國，伊才透過「童」姓成年女子找到共
　　　犯即共同被告甲○○至中華人民共和國與大陸地區人民林
　　　淑鶯辦理結婚登記等情，倘謂被告乙○○不知共犯即共同
  　　被告甲○○與中華人民共和國即大陸地區人民林淑鶯係假
　    結婚，孰人能信！況「童」姓成年女子及共犯即共同被告
      甲○○與被告乙○○、中華人民共和國人民林淑鶯本即不
      識，非親非故，彼此間又本無任何利害關係，倘「童」姓
      成年女子及共犯即共同被告甲○○未獲任何代價，殊難想
　　　像該「童」姓成年女子有何介紹共犯即共同被告甲○○充
　　　當與中華人民共和國人民林淑鶯假結婚人頭之動機，更難
  　　以想像共犯即共同被告甲○○有充當與中華人民共和國人
　    民林淑鶯假結婚人頭之動機。反之，共犯即共同被告甲○
      ○供認係以二萬元之代價充當與中華人民共和國即大陸地
　　　區人民林淑鶯假結婚之人頭一節，尤堪足採信。甚且，顯
  　　然該「童」姓成年女子給付共犯即共同被告甲○○之代價
　　　二萬元，應即係被告乙○○支付予該「童」姓成年女子代
　　  為找人頭假結婚代價之其中一部分無疑。
  ３、再者，被告乙○○雖另辯稱有為中華人民共和國人民林淑
      鶯登報徵婚云云，然竟自案發迄今均無法提出登報徵婚之
　　　報紙，是其此部分所辯是否屬實，即非無疑。況共犯即共
  　　同被告甲○○確係以二萬元之代價充當與中華人民共和國
    　即大陸地區人民林淑鶯假結婚之人頭，已如前述。從而，
      縱然被告乙○○確有為中華人民共和國人民林淑鶯登報徵
　　　婚之情事，亦無解於其犯行之成立。
  ４、第查，被告乙○○又辯稱伊於九十二年七、八月至共犯即
　　　共同被告甲○○家作客時，發現共犯即共同被告甲○○已
  　　離婚的太太也在家，並有小孩，伊即懷疑共犯即共同被告
    　甲○○與中華人民共和國人民林淑鶯係假結婚，伊即打電
      話到派出所及桃園中正國際機場報案云云。然共犯即共同
　　　被告甲○○與中華人民共和國人民林淑鶯假結婚之前並無
  　　任何婚姻紀錄，
    　，有共犯即共同被告甲○○之
      在卷足稽，顯然被告辯稱有在共犯即共同被告甲○○家中
      見到共犯即共同被告甲○○已離婚的太太及小孩云云，應
      係憑空杜撰之詞，全然不足採信。從而，被告乙○○依此
      憑空杜撰之詞，再據而辯稱係因此懷疑共犯即共同被告甲
    　○○與中華人民共和國人民林淑鶯係假結婚，乃打電話到
      派出所及桃園中正國際機場報案云云，亦不足採信。況其
      係帶同共犯即共同被告甲○○至中華人民共和國與該國人
      民林淑鶯辦理結婚登記者，倘其知悉共犯即共同被告甲○
      ○與中華人民共和國人民林淑鶯係假結婚，則其為自清避
      免刑責上身，若欲報案阻止中華人民共和國人民林淑鶯入
      境，衡情理應積極主動親至任何警察機關報案才是，豈有
      僅以電話報案之理？再倘其若果有以電話報案，則受理報
      案之機關豈有未予追查，反而任令該中華人民共和國人民
      林淑鶯順利入境之理！
  ５、綜上，被告乙○○所辯各節，或非事實，或與常情、經驗
      法則有違，顯係意圖卸責之詞，均不足採信。
二、論罪及科刑之審酌：
（一）按臺灣地區與大陸地區人民關係條例第七十九條第一項處
      罰違反同條例第十五條第一款所定之使大陸地區人民非法
      進入臺灣地區罪，凡非經合法手續進入者皆包含之，故使
      大陸地區人民以「假結婚」真入境之脫法方式進入臺灣地
      區，即該當本罪，自不以偷渡進入者為限，最高法院九十
      二年度臺上字第四０號判決意旨足資參照。核被告乙○○
      行使明知為不實之事項，而使公務員登載於職務上所掌之
　　　公文書，足以生損害於公眾，且違反臺灣地區與大陸地區
　　　人民關係條例第十五條第一款之規定使大陸地區人民非法
  　　進入臺灣地區，所為係犯修正「前」同條例第七十九條第
　    一項之違反不得使大陸地區人民非法進入臺灣地區罪及刑
      法第二百十六條、第二百十四條之行使使公務員登載不實
　　　文書罪。再被告乙○○明知為不實事項，而使公務員登載
　　　於職務上所掌之公文書後，復持以行使該登載不實之公文
  　　書，使公務員登載不實之低度行為應為高度之行使行為所
    　吸收，應不另論罪。
（二）新舊法比較：按被告乙○○犯罪後，臺灣地區與大陸地區
      人民關係條例全文九十六條業經總統於九十二年十月二十
      九日修正公布，又依修正公布之該條例第九十六條規定：
      「本條例施行日期，由行政院定之」，而關於該條例第七
      十九條規定嗣經行政院令發布自九十二年十二月三十一日
      施行，另關於被告乙○○所違反同條例第七十九條第一項
      之法定刑由修正前舊法規定處五年以下有期徒刑、拘役或
      科或併科新台幣五十萬元以下罰金，提高為修正後新法所
      規定處一年以上七年以下有期徒刑、得併科新台幣一百萬
      元以下罰金，是被告乙○○犯罪後法律已有變更，茲比較
      新舊法之結果，以修正前舊法較為有利，依刑法第二條第
      一項但書之規定，應適用最有利於被告乙○○之修正前舊
      法處罰。
（三）共犯：被告乙○○就使大陸地區人民非法進入臺灣地區罪
      之犯行，與同案被告甲○○及共犯某不詳年籍「童」姓成
　　　年女子間有犯意聯絡及行為分擔；就行使使公務員登載不
  　　實之文書罪犯行，與同案被告甲○○及共犯某不詳年籍「
    　童」姓成年女子、大陸地區人民林淑鶯間亦有犯意聯絡及
　　　行為分擔，均應論以共同正犯。
（四）連續犯：被告乙○○先後分別所為多次行使使公務員登載
      不實公文書之犯行，時間緊接，手法相同，所犯又係犯罪
　　　構成要件相同之罪名，顯係基於概括犯意為之，為連續犯
　　　，應均依刑法第五十六條規定以一罪論，並加重其刑。
（五）牽連犯：被告乙○○所犯修正「前」臺灣地區與大陸地區
      人民關係條例第七十九條第一項之違反不得使大陸地區人
      民非法進入臺灣地區罪及刑法第二百十六條、第二百十四
      條之連續行使使公務員登載不實文書罪間，有方法目的之
　　　牽連關係，應依刑法第五十五條牽連犯之規定，從一重之
　　　修正「前」臺灣地區與大陸地區人民關係條例第七十九條
  　　第一項之違反不得使大陸地區人民非法進入臺灣地區罪處
    　斷。
（六）量刑：爰審酌被告乙○○使同案被告甲○○充當假結婚人
      頭，而使中華人民共和國即大陸地區人民非法進入我國即
      臺灣地區，犯罪動機、目的、手段尚非單純，對我國社會
      秩序及治安產生危害，並造成我國對中華人民共和國即大
      陸地區人民來臺管理產生妨礙，參以其犯罪後猶飾詞狡辯
      ，惟念其前此尚無何不良前科，有台灣新竹地方法院檢察
      署刑案資料查註紀錄表及臺灣高等法院被告全國前案紀錄
      表在卷可參，素行尚無不良等一切情狀，酌予量處如主文
      所示之刑。
（七）緩刑宣告：查被告乙○○前未曾受有期徒刑以上刑之宣告
      ，有前開台灣新竹地方法院檢察署刑案資料查註紀錄表及
      臺灣高等法院被告全國前案紀錄表在卷可參，因一時失慮
　　　，致罹刑章，經此偵審程序及科刑教訓，當知所警惕，諒
　　　無再犯之虞，本院因認其所宣告之刑，以暫不執行為適當
　  　，併予宣告緩刑如主文所示，以啟自新。
（八）沒收：同案被告甲○○因虛偽申請辦理結婚
      該戶政事務所不知情之該管公務員據此不實之結婚事項登
      載於職務上掌管之公文書即
      偶欄上登載不實配偶姓名事項之國民
      故同案被告甲○○之國民
    　大陸地區人民林淑鶯共同因明知為不實之事項，而使公務
      員登載於職務上所掌之公文書，足以生損害於公眾犯罪所
      得之物，應依刑法第三十八條第一項第三款規定宣告沒收
　　　。至被告乙○○與同案被告甲○○及大陸地區人民林淑鶯
　　　共同因前開犯罪所得之使公務員登載不實「
  　　「大陸地區人民進入臺灣地區保證書」，均已分別行使交
　    付予新竹縣警察局橫山分局秀巒檢查所及入出境管理局，
      已均非被告乙○○或同案被告甲○○及大陸地區人民林淑
　　　鶯所有，自無從併予宣告沒收。另同案被告甲○○及共犯
　　　即中華人民共和國即大陸地區人民林淑鶯分別所有由中華
　　　人民共和國福建省福洲市民政局發給之「結婚證」，由中
　　　華人民共和國福建省福洲市發給之「結婚證明書」，由海
　　　基會發給之驗證「證明」，入出境管理局發給之「中華民
  　　國臺灣地區旅行證」，均係同案被告甲○○及共犯即中華
　    人民共和國即大陸地區人民林淑鶯犯罪所得或供犯罪所用
      之物，惟均未據扣案，確切下落亦屬不明，為免日後執行
      困難，爰均不為沒收之諭知，併予敘明。
三、適用之法律：
（一）刑事訴訟法第二百九十九條第一項前段。
（二）修正前臺灣地區與大陸地區人民關係條例第七十九條第一
      項。
（三）刑法第十一條前段、第二條第一項但書、第二十八條、第
      二百十六條、第二百十四條、第五十五條、第七十四條第
      一款、第三十八條第一項第三款。
（四）罰金罰鍰提高標準條例第一條前段，判決如主文
本案經檢察官詹昭書到庭執行職務。
中　　華　　民　　國　九十四　年　　五　　月　　六　　日
                            臺灣新竹地方法院刑事第三庭
                                審判長法　官  汪　銘  欽
                                      法  官  黃　美　盈
                                      法  官  楊　麗　文
上正本證明與原本無異。
如不服本判決，應於判決送達後十日內向本院提出上訴狀（應附
繕本），上訴於臺灣高等法院。
                                書 記 官  鄭　敏　郎
中　　華　　民　　國　九十四　年　　五　　月　　六　　日
附錄論罪科刑法條
（修正前）臺灣地區與大陸地區人民關係條例第七十九條第一項
：
違反第十五條第一款規定者，處五年以下有期徒刑、拘役或科或
併科新臺幣五十萬元以下罰金。
刑法第二百十六條：
行使第二百十條至第二百十五條之文書者，依偽造、變造文書或
登載不實事項或使登載不實事項之規定處斷。
刑法第二百十四條：
明知為不實之事項，而使公務員登載於職務上所掌之公文書，足
以生損害於公眾或他人者，處三年以下有期徒刑、拘役或五百元
以下罰金。
